臺灣雲林地方法院刑事裁定
111年度聲字第913號
聲  請  人  臺灣雲林地方檢察署檢察官
受  刑  人  林凱云




上列受刑人因違反毒品危害防制條例案件，聲請人聲請沒入保證
金（111年度執字第1269號），本院裁定如下：
    主  文
聲請駁回。
    理  由
一、聲請意旨略以：受刑人即具保人林凱云因違反毒品危害防制
    條例案件，經依本院指定保證金新臺幣（下同）2萬元出具
    現金保證後，將受刑人釋放。因該受刑人於臺灣雲林地方檢
    察署（下稱雲林地檢署）111年度執字第1269號案件執行時
    逃匿，依刑事訴訟法第118條第1項後段、第121條第1項之規
    定，聲請沒入具保人繳納之保證金等語。
二、按具保之被告逃匿者，應命具保人繳納指定之保證金額，並
    沒入之。不繳納者，強制執行。保證金已繳納者，沒入之，
    刑事訴訟法第118條第1項定有明文。又被告經合法傳喚、拘
    提，無正當理由拒不到案者，始得據以認定其已逃匿，而依
    上揭規定沒入具保人繳納之保證金。倘未向被告為合法傳喚
    或拘提者，即不得遽認其有逃匿之事實，而逕予沒入具保人
    繳納之保證金（最高法院107年度台非字第125號判決參照）
    。再者，被告為接受文書之送達，應將其住所、居所或事務
    所向法院或檢察官陳明。如在法院所在地無住所、居所或事
    務所者，應陳明以在該地有住所、居所或事務所之人為送達
    代收人。前項之陳明，其效力及於同地之各級法院，同法第
    55條第1、2項亦有明定。另法院對被告限制住居、出境處分
    之目的，係在確保其按時接受審判及執行，同時防止其逃亡
    ，而非限制其遷徙自由。是被告經法院裁定限制住居於某處
    所後，固非不得由法院綜合審酌卷內相關資料，本諸兼顧訴
    訟之進行與被告人身自由保障之原則，變更其限制住居之處
    所，惟於此之前，被告究不得隨意變更其住居之處所。
三、經查：
　㈠受刑人因違反毒品危害防制條例案件，於偵查中由檢察官聲
    請羈押，經本院訊問後認為有羈押之原因，但無羈押之必要
    ，裁定命受刑人限制住居於彰化縣○○市○○路000○號」9樓，
    並指定保證金額2萬元，由受刑人於民國110年6月15日繳納
    該保證金後，將受刑人釋放。嗣受刑人所犯上開違反毒品危
    害防制條例案件，經本院以110年度訴字第653號判處有期徒
    刑1年，受刑人不服提起上訴，嗣受刑人於111年4月21日撤
    回上訴而確定，並送雲林地檢署執行等情，有上開判決書、
    本院限制住居切結書、國庫存款收款書及臺灣高等法院被告
    前案紀錄表各1份在卷可稽，並經本院調取本院110年度聲羈
    字第69號（下稱聲羈卷）、110年度訴字第653號（下稱本院
    第653號卷）等相關卷宗核閱無誤，應堪認定。
　㈡又受刑人於上開案件之羈押訊問程序中，表明其實際上居住
    於彰化縣○○市○○路000○號」9樓，經本院指定上開地址為限
    制住居地；受刑人於審理程序中，復曾陳報文書送達地址為
    彰化縣彰化市三民路407「巷」9樓等情，有本院110年6月14
    日訊問筆錄、限制住居切結書、本院公務電話紀錄單、111
    年1月25日審判程序筆錄可資佐證（聲羈卷第36頁、第63頁
    、本院第653號卷第33頁、第155頁）。上開案件判決後，將
    判決書送達至彰化縣彰化市三民路407「巷」9樓，由受僱人
    樹晟大樓管理委員會代為收受，亦有送達證書及送達證書上
    之管委會章戳為據（本院第653號卷第201頁），考量受刑人
    嗣後曾對本案提起上訴，且上開送達證書蓋有管委會章戳，
    該章戳地址記載為「彰化市○○區000○號』」，堪認限制住居
    地之「彰化縣○○市○○路000○號』9樓」及陳報地之「彰化縣彰
    化市三民路407『巷』9樓」，2地址應屬同一，受刑人應已確
    實收受判決書，原判決送達合法。
　㈢該案執行時，雖經聲請人傳喚受刑人應於111年9月1日到案，
    但執行傳票僅分別寄送至受刑人之戶籍地「桃園市○鎮區○○
    街00○0號」及居所，而寄送至受刑人居所之執行傳票送達地
    址記載為：彰化縣○○市○○路○000巷0號」，於111年8月11日
    寄存送達於彰化縣警察局彰化分局民生派出所等情，有該送
    達證書附卷可參（聲字卷第15頁）。上開地址核與受刑人之
    戶籍地、限制住居地（彰化縣○○市○○路000○號」9樓）及陳
    報地（彰化縣彰化市三民路407「巷」9樓）均不相符，送達
    證書上復未如原判決送達證書上蓋有管委會章戳並由受僱人
    代為收受，則上開執行傳票是否已確實合法送達受刑人，實
    屬有疑。嗣聲請人再分別囑託臺灣彰化、桃園地方檢察署代
    為拘提受刑人並執行，固均經拘提未獲，然聲請人發函至臺
    灣彰化地方檢察署（下稱彰化地檢署）之函文上，所載住址
    記載為：彰化縣彰化市三民路「407巷9樓」，嗣彰化地檢署
    依法囑警拘提之拘票上，住居所卻記載為：彰化縣○○市○○路
    ○000巷0號」，有雲林地檢署雲檢春金111執1269字第111902
    5496號函及彰化地檢署檢察官拘票影本各1份在卷足憑（聲
    字卷第19頁、第25頁），是縱始經警至上開地址拘提未獲，
    也因為傳喚、拘提之地址錯誤，尚難認聲請人已對受刑人合
    法傳喚、拘提，無法遽認受刑人已逃匿。準此，聲請人並未
    將執行傳票合法送達於受刑人之限制住居地及陳報地，程序
    上仍未臻完備，尚難期待受刑人於111年9月1日遵期到案接
    受執行。從而，本件聲請沒入保證金於法不合，應予駁回。
四、依刑事訴訟法第第220條，裁定如主文。
中　　華　　民　　國　　111 　年　　11　　月　　28　　日
                  刑事第七庭    法  官  鄭苡宣
以上正本證明與原本無異。
如不服本裁定，應於裁定送達後5日內向本院提出抗告狀（須附
繕本）。
                                書記官  郭美儀
中　　華　　民　　國　　111 　年　　11　　月　　29　　日